【裁判字號】    90,訴,570
【裁判日期】    900802
【裁判案由】    詐欺
【裁判全文】
臺灣彰化地方法院刑事判決                            九十年度訴字第五七號
    公  訴  人  臺灣彰化地方法院檢察署檢察官
    被      告  甲○○
右列被告因詐欺案件，經檢察官提起公訴 (九十年度偵緝字第一０一號、第一二四至
一八號、九十年度偵字第二九二０至二九二三號)，本院判決如左：
    主  文
甲○○共同以犯意圖為自己不法之所有，以詐術使人將本人之物交付為常業，處有期
徒刑貳年。
    事  實
一、庚○○（通緝中）並無經營盤商經銷行號所需之充足經濟財資與信用，竟基於為
    自己不法所有之常業詐欺意圖，於民國八十八年三月底，以新台幣（下同）十萬
    元，設立「松裕商行」，並向台中商業銀行花壇分行申請設立甲存帳戶：一二一
    四─二號，且承租彰化縣花壇鄉○○街三四七號作為營業處所（統一發票用章之
    營業處所則刻印為「彰化縣芬園鄉○○村○○路三二巷廿一號」），並自欺時起
    ，以每月新台幣（下同）三萬元之代價，雇用與其有前開犯意聯絡之甲○○，在
    現場冒充其為庚○○本人，而羅方松則假稱其係庚○○之表兄弟，對外假松裕商
    行之名，以剛開始僅進小額之日常用品等貨品、交付按時兌付貨款支票之方式，
    藉以建立往來廠商間之信賴感，同年八月間，復又承租彰化縣花壇鄉○○路九之
    三號供作倉庫使用，致令往來廠商誤以為該店有擴大營運規模之情形，嗣見時機
    成熟，即自同年九月底起，以迄同年十月廿五日止，推由冒充松裕商行負責人「
    庚○○」本人之甲○○，在現場負責以電話聯絡或親到廠商處所接洽定貨事宜，
    並在上址負責點貨、開立松裕商行之支票，而庚○○則冒充係「庚○○之表兄弟
    」，除參與定貨外，並負責將所定貨品銷售與不知情之人（貨品留向不明），並
    雇請不知情之楊姓女子及二名男子分別擔任會計、業務、送貨之工作，其二人實
    際上並無付款之意願與能力，而佯向另行首次往來交易之廠商乙○○、己○○、
    康豐有限公司（以下簡稱康豐公司）、建發汽車工廠有限公司（以下簡稱建發公
    司）、蕭國煌、今興企業有限公司（以下簡稱今興公司）、佳晟事務機器公司（
    以下簡稱佳晟公司）、夏之眠床業有限公司（以下簡稱夏之眠公司）、戊○○、
    陸和碾米廠（即陳德風）、聯嵩企業股份有限公司（以下簡稱聯嵩公司）、丙○○等人訂購冷氣機、冰箱、電視機、三陽吳母葯酒、礦泉水、包裝飲用水、堆高
    機、衛生紙、半天水、蘆薈汁、事務機器、影印紙、鞋櫃、沙發組、床組、清潔
    劑、白米、啤酒等貨品，並簽發票載發票日在八十八年十月廿七日以後之遠期支
    票用以拖延，致令乙○○等廠商均不知有詐，因陷於錯誤而紛迭提供貨品予庚○○、甲○○二人，庚○○則於進貨後，即派車將所進貨品轉售與不知名之人以圖
    利，其二人均恃此營生。八十八十月廿五日深夜時分，庚○○、甲○○二人於貨
    款支票即將陸續屆期前夕，連夜將所有貨品搬離一空、莫知去向，合計詐得價值
    至少總計四百一十九萬六千餘元之財物，乙○○等人因執有之貨款支票屆期果亦
    因存款不足而未能兌現，方始發覺受騙（詳細被害人、詐騙時間、詐騙地點、詐
    騙財物、被害人損失財物價值等，均如附表所示）。
二、案經被害人乙○○、己○○、康豐公司、建發公司、蕭國煌、今興公司、佳晟公
    司、夏之眠公司、陸和碾米廠（即陳德風）、聯嵩公司、丙○○等訴請臺灣彰化
    地方法院檢察署檢察官偵查起訴。
    理  由
一、訊據被告甲○○固不否認有於上述時、地，受雇於庚○○，在現場假冒庚○○本
    人，負責定貨、點貨、開立松裕商行之支票與被害人等事實，惟其矢口否認有參
    與前揭詐騙之犯行，辯稱：伊只是受雇於庚○○，是庚○○要伊在現場以庚○○
    名義擔任負責人的，伊不知庚○○在行騙，也不知庚○○把詐得之貨品轉運到何
    處云云。惟查：被告右揭犯罪事實，業據告訴人乙○○、己○○、蕭國煌、丙○○、康豐公司、建發公司（業務柯桂騰）、今興公司、佳晟公司（業務楊文雄）
    、夏之眠公司（黃廖銀妙）、陸和碾米廠（陳德福）、聯嵩公司（經理丁○○）
    等人指訴歷歷，核與證人戊○○、林侑質於偵查中結證之詞大致相符；被告於本
    院審理時，並不否認其有假冒庚○○之名在上述時、地從事定貨、點貨、開立松
    裕商行支票與被害廠商等事實，此與其在偵查中辯說：伊受僱於庚○○在現場擔
    任倉管，月薪三萬元，本來在金屯街，因地方較窄，八十八年八月一日又遷到番
    花路，一共經營八個多月，從事日常百貨用品，庚○○有說他常不在，由伊代表
    他接洽客戶、開支票，但伊不曾自稱為「庚○○」等等說詞，顯相出入，實有卸
    責與未到案之庚○○之意，且就其在本院所自承之詞以觀，其假冒庚○○之名對
    外進貨，已難認未有詐騙他人之不法意圖，又其係從事定貨、點貨與開立松裕商
    行支票與被害人等事情，均屬本案詐欺事實之重大事務，亦足認其確已有參與施
    用詐術、欺罔他人之客觀犯行之實施，甚且據告訴人指述及證人結證，被告甲○○與庚○○二人連袂至被害人店中定貨或在松裕商行出現時，甲○○均係冒用「
    庚○○」之名，而庚○○則謊稱其係「庚○○之表兄弟」，二人一搭一唱，已足
    令人在受騙下而不自覺，更見被告甲○○與庚○○間實有共謀行騙之情；此外，
    復有支票與退票理由單、出貨單據、訂購合約書等附卷可相佐證；衡諸松裕商行
    係於八十八年三月廿五日核准設立登記，登記營業所在地為「彰化縣花壇鄉○○
    村○○街三四七號」，資本額僅十萬元，此有營利事業登記證影本一份附卷可查
    ，然被告等於八十八年九、十月間蓋用於送、交貨單上之松裕商行統一發票專用
    章上，松裕商行卻設址在「彰化縣芬園鄉○○村○○路三二巷廿一號」，嗣至八
    十八年八月間又另租賃「彰化縣花壇鄉○○路九之三號」使用，營業處所於短期
    間不斷變換，且一小小登記資本額十萬元之商行，竟有三處不同之營業處所或倉
    庫，至殊非尋常，另且登記資本額僅只十萬元爾爾，然其實際上卻對外向告訴人
    進貨達其資本額四、五十倍以上，顯已超出其等經濟信用之不合理數量，再者，
    其等係於八十八年九月底至十月廿五日之間密集進貨，進貨後，開與上述被詐欺
    之被害廠商之支票，票載發票日則在八十八年十月二十五日以後，被告等復在十
    月廿五日深夜時分，連夜將商品搬遷一空，甚且依據台中商業銀行花壇分行八十
    九年一月廿七日中花壇字第十六號函檢附開戶申請資料與退補、往來明細顯示，
    自八十九年十月廿七日起，以迄同年十二月十七止，兩個月之內，計退票九十五
    張、退票金額三百九十二萬餘元，其中尚有諸多尚無從查知之被害人所執有之支
    票，其進貨、夾帶貨品逃逸、支票退票之時間密集，顯見被告等人實有惡性詐騙
    之不法犯意，絕非單純經營不善、週轉不靈所引致之民事債務糾葛，是被告詐欺
    犯行堪以認定，應依法予以論科。
二、核被告甲○○所為，係犯刑法第三百四十條、第三百三十九條第一項之常業詐欺
    罪。其與庚○○間，就前揭詐欺犯行，有犯意之連絡與行為之分擔，均為共同正
    犯。又其二人利用不知情之楊姓女子與二名司機以助其詐騙被害人，乃間接正犯
    。爰審酌被告犯罪之動機、目的、方法、手段、所得利益，其前有犯罪記錄，品
    行難謂良好，復與庚○○共同以前揭手法，假用九二一地震賑災等名義，詐騙不
    知情之廠商，其心態及做法均值非議，且觀其詐騙所得，已查出者即有十二家，
    被害金額達四百一十九萬餘元，然實際上尚有高達數十張之支票退票、金額達百
    萬元者未查出，已如前述，以今日經濟環境衰退、百業蕭條之際而言，其危害情
    形當甚為廣泛且嚴重，所生危害難謂輕微，且其犯後供詞避重就輕，推諉其責，
    態度亦難謂良好等一切情狀，量處如主文所示之刑，以示懲儆。
據上論斷，應依刑事訴訟法第二百九十九條第一項前段、刑法第二十八條、第三百四
十條、罰金罰鍰提高標準條例第一條前段，判決如主文。
本案經檢察官王怡仁到庭執行職務。
中      華      民      國      九十      年      八    月    二        日
                                臺灣彰化地方法院刑事第一庭
                                    法      官  葛永輝
右正本證明與原本無異。
如不服本判決，應於送達後十日內向本院提出上訴狀( 須附繕本 )。
                                    法院書記官  謝惠雯
中      華      民      國      九十      年      七    月    二十七    日


司法院資訊處製作；財團法人民間司法改革基金會備份。
